【裁判字號】    92,上訴,3532
【裁判日期】    921118
【裁判案由】    強盜等
【裁判全文】
臺灣高等法院刑事判決                          九十二年度上訴字第三五三二號
    上  訴  人
    即  被  告  甲○○
    指定辯護人  本院公設辯護人  丙○○
右上訴人因強盜案件，不服臺灣桃園地方法院九十二年度訴字第九三五號，中華民國
九十二年八月五日第一審判決（起訴案號：臺灣桃園地方法院檢察署九十二年度偵字
第九一八五號），提起上訴，本院判決如左：
    主    文
原判決撤銷。
甲○○共同攜帶兇器，毀壞安全設備竊盜，因脫免逮捕，而當場施以脅迫，累犯，處
有期徒刑柒年拾月，扣案之Ｔ字型起子壹支沒收。
    事    實
一、甲○○曾因竊盜案件，經臺灣桃園地方法院於民國八十二年十一月三日以八十二
    年度訴字第四八六號判決判處有期徒刑三年，上訴後，經本院於八十三年八月十
    八日以八十三年上訴字第一五五二號判決撤銷原判決，改判處有期徒刑三年，刑
    前強制工作三年，於八十三年九月十七日確定。又因違反麻醉藥品管理條例案件
    ，經臺灣桃園地方法院於八十二年十月十二日以八十二年度訴字第九三四號判決
    判處應執行有期徒刑十月（違反麻醉藥品管理條例案件部分「各」判處有期徒刑
    六月），於八十二年十二月二十日確定，又因強盜案件，經臺灣台東地方法院於
    八十七年七月一日以八十七年度訴字第三七號判決判處有期徒刑三年，褫奪公權
    二年，於八十七年八月三日確定。前揭竊盜、違反麻醉藥品管理條例、強盜罪刑
    ，經臺灣台東地方法院以八十七年聲字第一四Ｏ二號裁定應執行有期徒刑六年五
    月確定，並先執行前揭刑前強制工作，嗣經臺灣桃園地方法院於八十七年一月七
    日以八十七年聲字第三一號裁定就甲○○竊盜所受強制工作處分之宣告，免予繼
    續執行，於八十七年三月十七日確定，隨於八十七年三月十七日接續執行前揭六
    年五月罪刑，於八十八年十月二十一日假釋出獄，付保護管束，於九十一年七月
    二十三日假釋期滿，所餘刑期內未經撤銷假釋，其未執行之刑，以已執行論。
二、甲○○猶不知悔改，於九十二年五月二十三日上午十一時許，竟與姓名、年籍、
    之犯意聯絡，分持其所有客觀上可供兇器使用之Ｔ字型起子、尖刀各一支，前往
    乙○○位於桃園縣龍潭鄉○○村○○路七五巷五號住處，先由甲○○持其所有之
    Ｔ字型起子毀壞該住處門鎖後共同侵入住宅行竊，適於「阿龍」在一樓打破存錢
    桶竊得其內零錢約新台幣二、三千元之際，為乙○○返家發現，「阿龍」見狀旋
    大喊：「有人回來！」，甲○○聽到後即趕快下樓，乙○○欲上前逮捕，其等為
    脫免逮捕，甲○○與「阿龍」分持前揭Ｔ字型起子及尖刀，作勢向乙○○揮舞、
    喝叫脅迫，致乙○○害怕而退出大門不敢上前逮捕，甲○○與「阿龍」遂持前揭
    竊得之零錢離去，嗣乙○○撥打電話予其弟弟翁明國請求協助，並緊跟在甲○○
    後面，「阿龍」則往另一條巷子離去，迨翁明國到場後，共同逮捕甲○○，並經
    路人報警處理，扣得Ｔ字型起子一支。
三、案經乙○○訴由桃園縣警察局平鎮分局報請臺灣桃園地方法院檢察署檢察官偵查
    起訴。
    理    由
一、訊據上訴人即被告甲○○固不否認於右揭時、地侵入告訴人乙○○住處行竊之事
    實，惟矢口否認有當場脅迫告訴人之行為，辯稱：伊等被發現後，「阿龍」先出
    去，伊隨後走出去，告訴人當時沒有制止，伊與「阿龍」行竊時沒有拿Ｔ字型起
    子、尖刀，亦無分持上揭工具對告訴人揮舞、喝叫云云。惟查：
（一）被告於右揭時、地，持Ｔ字型起子破壞門鎖後，與「阿龍」共同侵入告訴人住
      處行竊之事實，業據被告於偵訊及原審訊問時坦承不諱（見偵查卷第四十六頁
      ），核與告訴人乙○○於偵訊及原審訊問時指訴（見偵查卷第四十四頁頁背面
      、第四十五頁、原審卷第三十七頁）之情節相符，是被告前述攜帶兇器、毀壞
      門鎖竊盜之自白，核與事實相符，實堪認定。
（二）嗣被告雖於原審及本院審理時，否認為求脫免逮捕，而與「阿龍」分持Ｔ字型
      起子、尖刀，對告訴人揮舞、喝叫脅迫。惟查：被告於偵查中已供承：「（據
      被害人表示有持起子威脅被害人不得靠近？）是阿龍」、「（Ｔ字起子）是我
      所有」、「（行竊時）是「阿龍」持尖刀、我持Ｔ型起子。」（見偵查卷第四
      十六頁）等語，佐以證人即告訴人乙○○迭次偵訊及原審調查時證稱：伊返家
      時，有一名男子在客廳，被告在二樓，該名男子打破存錢筒正在拿零錢，後來
      該名男子發現伊進屋，便持尖刀朝伊左右揮舞，想要逼退伊，伊不敢靠近，只
      能往後退，同時該名男子出聲通知被告下來，被告下來後，亦拿著Ｔ型起子，
      與該名男子手持尖刀一起對伊喝叫，將伊逼退，伊便退到大門外，讓被告及該
      名男子出去等語綦詳（見偵查卷第四十四頁背面、第四十五頁、原審卷第三十
      七頁），並有Ｔ字型起子一支扣案足佐（見偵查卷第二十一頁），按證人乙○
      ○與被告素不相識，又無怨隙，並就其尖刀之形狀指述歷，及手繪其刀形及長
      度，於原審在卷可按（見原審卷第四十三頁），況本件損失輕微，證人實無誣
      陷被告之必要。是被告前開所辯，洵係卸責之詞，委無足採，而被害人前述一
      致之證詞應屬實在。本件事證明確，被告犯行堪予認定，應依法論科。
二、按刑法第三百二十一條第一項第三款之攜帶兇器竊盜罪，係以行為人攜帶兇器竊
    盜為其加重條件，此所謂兇器，其種類並無限制，凡客觀上足對人之生命、身體
    、安全構成威脅，具有危險性之兇器均屬之，且祇須行竊時攜帶此種具有危險性
    之兇器為已足，並不以攜帶之初有行兇之意圖為必要（最高法院七十九年臺上字
    第五二五三號判例參照）。查Ｔ字型起子係金屬材質，質地堅硬，且可以之撬開
    、破壞門鎖，若持之行兇，客觀上均足以對人之身體、生命構成威脅，具有殺傷
    力，顯為具有危險性之兇器。被告甲○○攜帶兇器、毀壞門鎖侵入住宅竊取財物
    得手後，為脫免逮捕而對被害人乙○○施以脅迫，核其所為，係犯準強盜罪而有
    刑法第三百二十一條第一項第二款、第三款之情形，應論以刑法第三百三十條第
    一項之加重強盜罪及犯同法第三百零六條第一項無故侵入他人住宅罪。被告與成
    年人「阿龍」就前揭二犯行，有犯意聯絡及行為分擔，皆為共同正犯。被告所犯
    上開二罪間有方法結果之牽連關係，應依刑法第五十五條從一重之加重強盜罪處
    斷。再查，被告曾因竊盜案件，經臺灣桃園地方法院於八十二年十一月三日以八
    十二年度訴字第四八六號判決判處有期徒刑三年，上訴後，經本院於八十三年八
    月十八日以八十三年上訴字第一五五二號判決撤銷原判決，改判處有期徒刑三年
    ，刑前強制工作三年，於八十三年九月十七日確定。又因違反麻醉藥品管理條例
    案件，經臺灣桃園地方法院於八十二年十月十二日以八十二年度訴字第九三四號
    判決判處應執行有期徒刑十月（違反麻醉藥品管理條例案件部分「各」判處有期
    徒刑六月），於八十二年十二月二十日確定，又因強盜案件，經臺灣台東地方法
    院於八十七年七月一日以八十七年度訴字第三七號判決判處有期徒刑三年，褫奪
    公權二年，於八十七年八月三日確定。前揭竊盜、違反麻醉藥品管理條例、強盜
    罪刑，經臺灣台東地方法院以八十七年聲字第一四Ｏ二號裁定應執行有期徒刑六
    年五月確定，並先執行前揭刑前強制工作，嗣經臺灣桃園地方法院於八十七年一
    月七日以八十七年聲字第三一號裁定就甲○○竊盜所受強制工作處分之宣告，免
    予繼續執行，於八十七年三月十七日確定，隨於八十七年三月十七日接續執行前
    揭六年五月罪刑，於八十八年十月二十一日假釋出獄，付保護管束，於九十一年
    七月二十三日假釋期滿，所餘刑期內未經撤銷假釋，其未執行之刑，以已執行論
    ，此有本院被告全國前案紀錄表、臺灣桃園地方法院檢察署刑案資料查註紀錄表
    各一份在卷足憑，被告前受有期徒刑之執行完畢，於五年以內再犯本件最重本刑
    為有期徒刑以上之罪，為累犯，應依法加重其刑。
三、原審認被告罪證明確而為論罪科刑，原非無見，惟查：(1)被告以Ｔ型起子毀壞門
    鎖而非門扇，破壞門鎖乃係破壞安全設備，原判決之事實為破壞門鎖，而其理由
    則認係毀壞門扇，事實與理由間互有矛盾，容有未洽。(2)被告所犯係刑法第三百
    三十條第一項之加重強盜罪，並非加重準強盜罪情形，而原判決論以刑法第三百
    二十九條、第三百三十條第一項，及其據上論斷部份亦贅引刑法第三百二十九條
    ，均非妥適。被告上訴仍執前詞，否認有強盜犯行，而指摘原判決不當，固無理
    由。惟原判決既有未當，自應由本院加以撤銷改判，爰審酌被告除已有前揭論罪
    科刑情形外，復於九十一年五月六日、同年七月二十四日分持兇器侵入住宅行竊
    ，經原審於九十二年三月二十五日以九十一年度易字第二二三五號判決判處有期
    徒刑一年二月，並應於行之執行前，令入勞動場所強制工作三年，上訴後，並經
    由本院駁回上訴確定，此有本院被告全國前案紀錄表、及本院九十二年度上易字
    第一三○六號判決附卷可憑，竟復再犯本件加重準強盜罪，益見其並無悔過之心
    ，及其犯罪動機、目的、持兇器侵入住宅行竊，對社會治安影響所生危害非輕、
    及其犯罪後坦承部分犯行，不宜輕判等一切情狀，量處有期徒刑柒年拾月，以示
    懲儆。扣案之Ｔ字型起子壹支，係被告所有供犯罪用之物，爰依刑法第三十八條
    第一項第二款宣告沒收。至於「阿龍」所持尖刀一支，並未扣案，且「阿龍」者
    已逃逸無，該尖刀勢必丟棄滅失，自不另為沒收之諭知，併予敘明。
據上論斷，應依刑事訴訟法第三百六十九條第一項前段、第三百六十四條、第二百九
十九第一項前段，刑法第二十八條、第三百二十一條第一項第二款、第三款、第三百
三十條第一項、第三百零六條第一項、第五十五條、第四十七條、第三十八條第一項
第二款，罰金罰鍰提高標準條例第一條前段，判決如主文。
本案經檢察官劉斐玲到庭執行職務。
中      華      民      國    九十二    年     十一     月     十八     日
                              臺灣高等法院刑事第十五庭
                                  審判長法  官  房  阿  生
                                        法  官  雷  元  結
                                        法  官  蔡  光  治
右正本證明與原本無異。
如不服本判決，應於收受送達後十日內向本院提出上訴書狀，其未敘述上訴之理由者
並得於提起上訴後十日內向本院補提理由書（均須按他造當事人之人數附繕本）。
                                        書記官  王  才  生
中      華      民      國    九十二    年     十一     月    二十一    日
附錄：本案論罪科刑法條全文
中華民國刑法第二百三十條（加重強盜罪）
犯強盜罪而有第三百二十一條第一項各款情形之一者，處七年以上有期徒刑。
前項之未遂犯罰之。
中華民國刑法第三百零六條(侵入住居罪)
無故侵入他人住宅、建築物或附連圍繞之土地或船艦者，處一年以下有期徒刑、拘役
或三百元以下罰金。
無故隱匿其內，或受退去之要求而仍留滯者，亦同。


司法院資訊處製作；財團法人民間司法改革基金會備份。
